【裁判字號】    97,易,772
【裁判日期】    971029
【裁判案由】    詐欺
【裁判全文】
臺灣桃園地方法院刑事判決               97年度易字第772號
公  訴  人  臺灣桃園地方法院檢察署檢察官
被      告  丙○○
輔  佐  人  乙○○
上列被告因詐欺案件，經檢察官提起公訴（97年度偵字第2678號
），本院判決如下：
    主  文
丙○○幫助意圖為自己不法之所有，以詐術使人將本人之物交付
，處有期徒刑肆月，如易科罰金，以新台幣貳仟元折算壹日。
    事  實
一、丙○○明知若有人欲使用與本身無任何關連性者之金融機構
    帳戶，則該人無非意在藉此「人頭帳戶」以掩飾欲為之不法
    行徑，因之，將己有之金融機構帳戶存摺、金融卡及密碼交
    付素昧平生而不具任何信賴關係之人，極有可能遭之允為詐
    欺取財等相類犯罪之收贓工具，竟基於即便助成如是之結果
    亦與本意無違之幫助詐欺取財之不確定故意，於民國96年11
    月5 日前之某日，在台灣地區某不詳地點，將其所有開立之
    彰化商業銀行北中壢分行（下稱彰銀北中壢分行）帳號：00
    000000000000號之銀行存款帳戶之存摺、金融卡及密碼，交
    付與某真實姓名不詳之成年人做為犯罪工具。嗣該詐欺集團
    成員取得後，即與所屬詐欺集團之其他成員，基於共同意圖
    為自己不法所有之犯意聯絡，於96年11月5 日晚間10時許，
    由自稱如婷之成年女子在雅虎奇摩聊天室，與在台北市大安
    區○○○路○段12巷7號4 樓上網之甲○○網路聊天，留下潘
    仁傑申辦之0000000000號（另案辦理）供聯絡之用，並相約
    於同日晚間11時30分許，在台北市○○○路太平洋百貨前見
    面。甲○○與綽號如婷之成年女子見面後，該女子向甲○○
    佯稱：希望至鄰近之ATM 提款機確認是否警察身分云云，致
    甲○○不疑有他陷於錯誤，依指示於96年11月6日凌晨1時28
    分許轉帳新台幣（下同）12,903元至丙○○之上開帳戶內。
    該匯入上開帳戶之款項，於同日旋即經該詐欺集團成員提領
    一空。嗣因甲○○發覺受騙而報警處理。
二、案經臺北市政府警察局大安分局報告台灣桃園地方法院檢察
    署檢察官偵查起訴。
    理  由
一、本案所引用之被害人甲○○之警詢筆錄、彰銀北中壢分行函
    文及其檢附之被告丙○○開戶資料、存摺存款- 交易明細查
    詢、國泰世華銀行ATM匯款明細單等證據（見偵卷第5-7、12
    -16、33 頁），均以所載內容而非外觀特徵為證明資料，核
    屬被告以外之人於審判外之言詞或書面陳述，然被告及其輔
    佐人於本院審理時均不爭執各該證據之證據能力，可見確已
    同意作為本案證據使用，且經本院審酌該等言詞或書面陳述
    之取得情形，認以之作為本案證據應屬適當，依刑事訴訟法
    第159條之5第1項規定，自有證據能力。
二、訊據被告丙○○固坦承上開彰銀北中壢分行帳戶係其所申辦
    ，惟矢口否認有何詐欺犯行，辯稱；其與哥哥當時因為應徵
    工作需要用到，才去彰化銀行開戶，後來公司停業，那個時
    候沒有工作，就沒有再使用了，沒有把帳戶交給別人云云。
    經查:
（一）上揭犯罪事實，業據證人即被害人甲○○於警詢時就其遭
      人詐騙財物之情指述寨詳，復有上開彰銀北中壢分行帳戶
      之開戶資料及交易明細資料各1 份在卷可稽，且依被告上
      開銀行帳戶之交易明細資料所示，被害人甲○○所匯入之
      款項，旋遭人提領一空，是依上開事證，足認被告所有上
      開彰銀中壢分行帳戶確實供系爭犯罪集團作為向被害人甲
      ○○詐欺取財後，取得贓款所用之工具，至屬灼然。
（二）被告雖以前揭情詞置辯，且於偵訊時辯稱其將存摺與金融
      卡一併存放在房間櫃子裡，密碼會寫在紙上一起放在裡面
      。於97年初從其上開住處搬到位在仁慈街之母親住處，有
      用的會帶走，沒有用的就放在該處。彰化銀行帳戶不知何
      時不見的，搬家時也沒有注意在不在云云，惟被告所有之
      上開帳戶於95年10月13日以金融卡提款後，再無使用之紀
      錄，僅有零星之活存利息入帳，然於96年11月5日、6日，
      竟有近3 筆款項於單日轉入該帳戶後，又分2至3次提領現
      金之情形，實屬可疑。矧被告將上開帳戶存摺、金融卡連
      同記載密碼之紙一併放在家中櫃子內，亦與一般人使用金
      融帳戶之常情相左。再者，金融機構之個人存款帳戶不僅
      為理財之重要工具，更為個人財產、信用之表徵。且電視
      媒體對於使用人頭帳戶行詐騙之事，已廣為宣傳，一般具
      有辨識事理能力之人均知悉知悉嚴密保管自身財務信用密
      切攸關之帳戶存摺、金融卡及密碼等物之重要性，何有可
      能任令散置他處脫離掌控，若發現遺失應即掛失停用，以
      避免遭人利用。是被告於完成搬家之動作時，當已知悉其
      所有之金融機構帳戶存摺、金融卡均已遺失，衡情其理應
      迅速向各銀行辦理掛失，以防攸關個人信用、財產之帳戶
      遭有心人士作為不法用途，豈有任由各該帳戶之存摺、金
      融卡流落他處而不予聞問之可能，此舉顯悖於常情。
（三）抑且，每一金融卡均設置專用密碼，除非設定人之告知，
      否則他人不易探知，必知悉該特定之密碼始得以金融卡自
      該帳戶內提領款項，況為免功虧一簧，匯入帳戶之款項不
      致成為牆上之餅畫，可望卻無法提領享用，行騙者當必確
      信其所持用之存摺及金融卡絕無遭原主掛失遂頓成廢物之
      可能，因之，設係盜贓或取自不法之管道，何來此一確信
      ？凡上諸情，上開帳戶存摺、金融卡連同密碼資料若妥善
      置於家中，而家中又未有遭人入侵竊盜（見偵卷第53 頁
      ）之情況下，倘被告未將上開帳戶存摺等交付他人以助詐
      騙集團成員行騙，行騙者何以確信並以此等工具向他人行
      騙，益徵被告辯稱沒有將帳戶交與他人乙事，殊屬諉責之
      飾詞，不值一採。
（四）綜上所述，本案被告確有將自己申辦之上開帳戶存摺金融
      卡今密碼交付詐欺集團成員使用，以此方式幫助詐欺集團
      成員遂行向被害人甲○○詐款之犯行，事證明確，至堪認
      定，其所辯無非卸責之詞，不足採信，應依法論科。
二、被告係提供其帳戶之存摺及金融卡令密碼此類助力俾便該持
    用者得以順利收取向被害人甲○○詐騙所得之贓款，核其所
    為係犯刑法第339條第1項、第30條第1 項之詐欺取財罪之幫
    助犯。又既為幫助犯，經審其情節，羞依刑法第30條第2 項
    規定，減輕其刑。審酌被告率將存摺及金融卡交付他人充為
    犯罪收贓之用，不僅助長詐欺等財產犯罪於社會上充斥橫行
    ，且因有「人頭戶」包藏掩飾致而查緝困難之故，主犯成員
    遂有恃無恐，行徑乃更加囂張、狂放，直視法律為無物、若
    敝馴屣致台灣漸成各種財產犯罪者之樂園，如入無人之境，
    且犯後猶否認犯行，惟念其患有重鬱症（見偵卷第54-56頁
    及本院審易字卷第22頁）且無任何犯罪前科，有臺灣高等法
    院被告前案紀錄表1份在卷可參（見本院易字卷第4頁）及被
    害人遭詐騙金額尚非甚鉅等情狀，量處如主文所示之刑，並
    諭知易科罰金之折算標準。
三、被告提供之本案帳戶之存摺、金融卡含密碼，並無證據可憑
    認其仍具保留所有權之意，是難謂尚屬其所有，又被告既為
    幫助犯，與正犯間並無「共同正犯連帶原則」之適用，因之
    ，上開各帳戶之存摺、金融卡於本件自不得宣告沒收。
據上論斷，依刑事訴訟法第299 條第1 項，刑法第339 條第1 項
、第30條第1 項、第2 項、第41條第1 項前段，刑法施行法第1
條之1 第1 項、第2 項前段，判決如主文。
本案經檢察官黃珮如到庭執行職務。
中    華    民    國    97    年    10    月    29    日
              刑事第十一庭審判長法  官  蔡榮澤
                                法  官  紀凱峰
                                法  官  汪曉君
以上正本證明與原本無異。
如不服本判決，應於判決送達後10日內向本院提出上訴狀（應附
繕本），其未敘述上訴理由者，應於上訴期間屆滿後20日內補提
理由書狀於本院，上訴於臺灣高等法院。
                                書記官  林怡君
中    華    民    國    97    年    11    月    6     日
附錄論罪科刑法條
中華民國刑法第339條
（普通詐欺罪）
意圖為自己或第三人不法之所有，以詐術使人將本人或第三人之
物交付者，處5 年以下有期徒刑、拘役或科或併科1 千元以下罰
金。
以前項方法得財產上不法之利益或使第三人得之者，亦同。
前二項之未遂犯罰之。


司法院資訊處製作；財團法人民間司法改革基金會備份。
